【裁判字號】    89,上訴,275
【裁判日期】    890726
【裁判案由】    違反森林法等
【裁判全文】
臺灣高等法院臺中分院刑事判決                    八十九年度上訴字第二七五號
    上  訴  人  丁○○
    即  被  告
    選任辯護人  王文聖
右上訴人因違反森林法案件，不服台灣台中地方法院八十八年度易字第九六一號中華
民國八十八年十二月二十三日第一審判決（起訴案號：臺灣台中地方法院檢察署八十
八年度偵字第一一一四、一六三四號），提起上訴，本院判決如左：
      主  文
原判決撤銷。
丁○○收受贓物，處有期徒刑參月，如易科罰金，以參佰元折算壹日。緩刑貳年。
      事  實
一、丁○○於七十八年十一月間，自謝家發處受讓原由殷曾金，於六十年十一月十五
    日向林務局南投林區管理處承租，台中工作站埔里事業區第二林班假五十四、五
    十五地號造林地，明知謝家發越界竊佔假五十五地號旁，國有林地面積約○．九
    四公頃之土地竟一併收受，並在其上種植水果作物。
二、案經台中縣警察局霧峰分局報請台灣台中地方法院檢察署檢官偵查起訴。
      理  由
一、訊之上訴人即被告（下稱被告）矢口否認有何收受贓物犯行，辯稱：伊自謝家發
    處受讓假五十四、五十五地號林地，主觀上不知謝家發有越界竊占○．九四公頃
    之林地，而予一併收受。況被告墾植面積僅四．五一公頃，尚未逾越自謝家發受
    讓之四．九三公頃，被告主觀上並無須越界云云。
二、經查，被告丁○○對於在七十八年十一月間，自謝家發處受讓台中工作站埔里事
    業區第二林班假五十四、五十五地號造林地，連同謝家發越界竊佔假五十五地號
    旁之公有林地面積約○．九四公頃之土地亦一併收受，並在其上種植水果作物之
    事實，供承不諱。被告墾植之地，確有占用未經承租之如附圖所示紅色線條圈圍
    面積○．九四公頃之土地乙情，亦經林務局埔里林區管理處派員測量明確，有實
    測圖附卷可憑。又證人即林務局人員乙○○到庭證稱：上開林地，於五十八年以
    後即開始釘有界椿，依規定承租時，會去測量並釘界椿等語。本件係爭之林地係
    於六十年承租，應已經測量並釘界椿。而被告係於七十八年十一月間，以其子楊
    三平名義自謝家發處受讓承租第五十四假地號之土地，自亦已依規定測量指界。
    是被告對於越界占用國有土地之事實，實難諉為不知。其上開所辯，不足為被告
    無收受贓物之有利證據，被告右揭收受贓物犯行，事證明確，可以認定。
三、原審另以：被告收受謝家發竊占之上開國有林地後，擅自墾植，另涉有修正前森
    林法第五十一條第一項、第二項之罪。惟查，森林法第五十一條第一項所謂之森
    林內，係指土地上已有造植森林者而言，亦必土地上已有森林存在始足當之，故
    地目雖為林地，實際上並無森林，無造林之事實，仍無該條項之適用。查證人即
    與被告共同承租上開林地之黃金祥到庭證稱：「當時謝家發交給他時，土地上之
    情形，大部分是茅草，其間有梅、紅柿、柚子，幾棵而已。」證人即林務局之丙
    ○○亦到庭證稱：「以前是有開墾了，才來申請承租。」等語。又本件之林地，
    雖經制作有航測圖，並經實地調查註記。惟係於七十七年航測照像，於七十九年
    實地調查，經註記為05─99─05，即為闊葉混交林，業據證人乙○○證述在卷，
    並有南投林區像片基本圖一張，附卷可稽。而土地上如大部分為雜草，其間長有
    柚子、紅柿、竹子等果樹，亦會被認為混交林，亦經乙○○證述明確。是就上情
    觀之，難認被告於自謝家發處承受上開土地時，上開土地有森林法所指之森林存
    在。被告既在並非森林之土地上，繼續原來之墾植，其行為自不構成森林法第五
    十一條之罪，原審判決認被告之行為，另構成條正前森林法第五十一條第二項、
    第一項之罪，尚有誤會。
四、被告所為，核犯刑法第三百四十九條第一項之罪。原審依刑法第三百四十九條第
    一項、修正前森林法第五十一條第一項、第二項規定，予以論罪科刑，固非無見
    。惟被告之行為並不構成違反修正前森林法第五十一條第一項、第二項之罪，原
    審認被告之行為構成森林法之罪，尚有未洽。被告上訴意旨，否認有在他人森林
    內擅自墾植之犯行，指摘原判決不當，為有理由，應由本院將原判決撤銷改判。
    爰審酌被告犯罪之動機、目的、手段，及其品性、生活狀況、智識程度、犯罪所
    生之損害，及犯罪後態度等一切情狀，量處如主文所示之刑，並諭知易科罰金之
    折算標準。被告未曾受有期徒刑以上刑之宣告，有卷內前科表可查，經此偵審教
    訓，應知警惕諒無再犯之虞，本院認所宣告之刑，以暫不執行為適當，併諭知緩
    刑二年，以勵自新。被告上訴意旨，否認有收受贓物犯行，其此部分之上訴為無
    理由，附此敘明。
據上論結，應依刑事訴訟法第三百六十九條第一項前段、第三百六十四條、第二百九
十九條第一項前段、刑法第三百四十九條第一項、第四十一條、第七十四條第一款，
罰金罰鍰提高標準條例第一條前段、第二條，判決如主文。
本案經檢察官甲○○到庭執行職務。
中      華      民      國    八十九     年      七     月    二十六    日
                                  臺灣高等法院臺中分院刑事第九庭
                                        審判長法  官  胡  森  田
                                              法  官  康  應  龍
                                              法  官  趙  春  碧
右正本證明與原本無異。
不得上訴。
                                              書記官  廖  來  信
中      華      民      國    八十九     年      七     月    二十八    日
                                                                        Ｃ


司法院資訊處製作；財團法人民間司法改革基金會備份。
